臺灣高等法院臺中分院刑事判決　　　　　　　　　　九十一年度上訴字第五五一號
　　上　訴　人　臺灣臺中地方法院檢察署檢察官
　　上　訴　人
　　即　被　告　辛○○
　　被　　　告　丁○○
右上訴人因被告違反著作權法案件，不服臺灣臺中地方法院九十年度訴字第二八七五
號中華民國九十一年三月八日第一審判決（起訴案號：臺灣臺中地方法院檢察署九十
年度偵字第一三九六一號），提起上訴，本院判決如左：
      主  文
原判決撤銷。
辛○○連續意圖銷售而擅自以重製之方法侵害他人之著作財產權，處有期徒刑陸月，
如易科罰金，以參佰元折算壹日。緩刑參年。
丁○○無罪。
      事  實
一、辛○○係國立聯合工商專科學校學生，明知如附表被侵權歌曲欄所示之歌曲，係
    如附表所示之著作權人公司之錄音著作，非經著作權人授權，不得擅自重製，竟
    基於概括之犯意，意圖銷售，自民國（下同）八十九年五月間起，未經上開著作
    財產權人之同意或授權，在其位於台中市西屯區○○○街一二三號住處，自電腦
    網際網路上以下載之方式，擅自將如附表所示之歌曲重製於俗稱ＭＰ３之光碟片
    上，並以之為母片，持該母片交由不知情之店家以光碟燒錄機等，將該母片及空
    白光碟片分別放入光碟機及燒錄機內，再以電腦執行對拷燒錄，而擅自重製上開
    錄音著作於可錄寫一次之光碟片（俗稱ＣＤＲ）上，並利用電腦網際網路架設之
    「靜網」網站，張貼該光碟片目錄之廣告，留其電子郵件信箱：services@ctas.
    tce.edu.tw供不特定客戶聯絡訂購，以每片光碟片新台幣（下同）一百元之價格
    ，多次販賣交付予不特定之人，賺取逾成本之差價牟利，並以其母丁○○設於郵
    政儲金匯業局之郵政劃撥儲金第00000000號帳戶，作為收受款項之用，
    而以此方法侵害他人之著作財產權，共售出盜版音樂光碟片十五張。嗣於八十九
    年八月十六日為附表所示之著作權人公司派員以上開電腦網路訂購方式，購得編
    號為ＭＣＤ０２錄製有如附表所示歌曲之盜版音樂光碟一片，始悉上情。
二、案經如附表所示之著作權人子○○○股份有限公司等訴請臺灣臺中地方法院檢察
    署檢察官偵查起訴。
      理  由
甲、被告辛○○部分：
一、訊據被告辛○○對於右揭擅自重製如附表所示著作權人公司享有著作財產權之錄
    音著作，並利用其所架設之網站與欲訂購之客戶聯絡，而多次交付重製之光碟片
    販售予客戶等事實坦承不諱，核與告訴代理人乙○○指訴情節相符，復有告訴人
    子○○○股份有限公司等提出之被侵害錄音著作及權利相關證件清冊、被告辛○
    ○散發之電子廣告信件影本一張、匯款收據影本一紙及被告提出之郵政劃撥儲金
    存款通知單十二張附卷可稽，依該等通知單上記載之訂購編號，足認客戶所訂購
    之盜版音樂光碟片，共有十五張。此外並有如附表所示錄音著作內容之盜版光碟
    片一片扣案可資佐證。又查，依靜網電子報管理員於八十九年八月二日下午九時
    二十七分許，寄予靜網會員之網路郵件內容載有：「本次靜網服務中心於今日正
    式開始接受『音樂試聽光碟第二集－ＭＣＤ０２』訂購，預計發５００張，此為
    靜網的會員的專屬權利，光碟內容請詳見『會員中心產品網頁』，預購從速囉！
    」等語及該網站上所刊載之廣告內容：「誠如標題所說的『這是免費索取性質』
    ，主要是和大家一起分享靜網的網路技術和心得，以及數位音樂的便利和技術。
    每個月出版的ＭＣＤ光碟每張ＣＤ共發行五百張，絕不再翻錄．．．。雖說是『
    這是免費索取性質』，但必須事先聲明，索取者應付的款項，如空白光碟、郵資
    、光碟盒．．．等款項，大約是９０元左右，因此靜網必須向索取者索取這個款
    項『１００元整』」等語以觀，足見被告燒錄該重製光碟之目的，係供會員訂購
    ，並向會員收取逾成本之價格而牟取利益甚明，其所銷售之對象不論是否係特定
    之會員，均無礙於其販賣之事實。本件事證明確，被告犯行堪予認定。
二、核被告辛○○所為，係犯違反著作權法第九十一條第二項之意圖銷售而擅自以重
    製之方法侵害他人著作財產權罪；公訴意旨雖認被告辛○○另犯違反著作權法第
    九十三條第三款之罪云云，惟查著作權法第九十三條第三款係就以第八十七條各
    款方法侵害他人之著作權之行為加以規範，而著作權法第八十七條規定，有左列
    情形之一者，除本法另有規定外，視為侵害著作權或製版權，自係補充規定之立
    法條文，如已有特別明文規定者，即應優先適用，而無再適用補充條款之餘地，
    且該條第二款規定：「明知為侵害著作權或製版權之物而散布或意圖散布而陳列
    或持有或意圖營利而交付」，應係指明知他人重製之著作而為之者而言，若意圖
    銷售而重製他人著作，且所重製之著作，復銷售他人，則其所為銷售行為應為重
    製行為所吸收，無再適用同法第九十三條第三款以第八十七條第二款方法侵害他
    人著作權之餘地，最高法院八十四年度台上字第四○六二號判決可資參照，本件
    被告辛○○係意圖銷售而重製他人著作，且所重製之著作，復銷售不特定之人，
    依上開判決意旨，被告辛○○意圖營利交付行為應為重製行為所吸收，不另論罪
    ，公訴人認被告辛○○此部分犯行，另犯著作權法第九十三條第三款之罪，容有
    未洽，併予敘明。又被告辛○○先後多次犯行，時間緊接，所犯罪名相同，顯係
    出於概括之犯意為之，為連續犯，應依刑法第五十六條之規定以一罪論。又被告
    辛○○所為以意圖銷售而擅自以重製之方法，同時侵害多數著作財產權人之法益
    ，為想像競合，依刑法第五十五條之規定，應從一重處斷。原審以被告辛○○犯
    罪之事證明確，予以論罪科刑，並為緩刑之諭知，固非無見。惟查被告辛○○方
    甫成年，且為在學學生，患有重鬱症，有診斷證明書附卷足憑，其因智慮淺薄，
    以致犯罪，其銷售期間尚短，所販售之光碟片數量不多，所造成之損害尚輕，且
    犯後已坦承犯行，態度尚佳，原審量以有期徒刑八月稍嫌過重，被告辛○○上訴
    指摘原判決不當，並非全無理由，又依郵政劃撥儲金存款通知單上記載，最早訂
    購日為八十九年五月，足認被告辛○○販售盜版音樂光碟片之時間，應係自八十
    九年五月間起，併予指明。爰審酌以上一切情狀，量處如主文第二項所示之刑，
    並依修正後刑法第四十一條第一項前段，諭知易科罰金之折算標準。末查被告辛
    ○○前未曾受有期徒刑以上刑之宣告，有臺灣臺中地方法院檢察署刑案資料查註
    紀錄表及台灣高等法院被告全國前案紀錄表附卷可憑，被告經此教訓，當知警惕
    而無再犯之虞，本院綜核各情，所宣告之刑，認以暫不執行為適當，併予宣告緩
    刑三年，以啟自新。另告訴人提出而扣案之編號為ＭＣＤ０２錄製有如附表所示
    歌曲之盜版音樂光碟一片，雖係被告辛○○所非法重製，然已賣出而非屬被告辛
    ○○所有，且前於九十年八月十六日已經臺灣臺中地方法院檢察署檢察官以中檢
    盛執公九十年度執他字第四九一二號為廢棄之執行處分而不復存在，爰不併予宣
    告沒收，附此敘明。
乙、被告丁○○部分：
一、公訴意旨略以：被告丁○○明知其子即被告辛○○有前揭違反著作權法之犯行，
    乃提供其設於郵政儲金匯業局之郵政劃撥儲金第00000000號帳戶，供辛
    ○○作為收款帳戶；因認被告丁○○與被告辛○○共同涉犯違反著作權法第九十
    一條第二項及同法第九十三條第三款之罪嫌云云。
二、按告訴乃論之罪，其告訴應自得為告訴之人知悉犯人之時起，於六個月內為之，
    刑事訴訟法第二百三十七條第一項，定有明文。本件被告丁○○被訴涉嫌違反著
    作權法第九十一條第二項及同法第九十三條第三款之罪嫌，依同法第一百條前段
    規定該等罪行須告訴乃論，故被告丁○○被訴之罪乃屬告訴乃論之罪，應屬無疑
    。本件如附表所示之著作權人公司等於九十年一月十六日委由告訴代理人丙○○
    對被告丁○○提出檢舉函（附於臺灣臺中地方法院檢察署九十年度他字第一八八
    號偵查卷第一頁），並於刑事委任狀內載有：「為被告丁○○，涉嫌侵害委任人
    所有＼發行錄音著作之著作權＼發行權及有關權利乙案，並依刑事訴訟法第二百
    三十二條提出告訴．．．」等語，同時提出之檢舉函中載有：「．．．為使本案
    事證更為完備，以利告訴，特向鈞署提出檢舉，．．．又檢舉人等對於此案絕不
    和解，以儆不法。」等文字，雖告訴代理人乙○○於九十年五月十日偵查中陳述
    ：「我有被告販賣盜版光碟及貨款單證據。陳（麗容）有無涉案不詳，請庭上依
    法辦理。我並無對被告提出告訴，我只是舉發而已。」（見上開偵查卷第五十八
    頁背面）等語。惟查告訴告訴乃論之罪，告訴人只須表示訴究之意為已足，其用
    語如何，實非所問，本件由檢舉書內容觀之，被害人敘述被侵害之事實，提供相
    關資料檢舉，請求檢察官偵查搜索，並表示絕不和解，以儆不法，顯然已有訴追
    之意，自不得拘泥於所用文字，而認無告訴之意，合先敘明。
三、按犯罪事實應依證據認定之，無證據不得推定其犯罪事實，刑事訴訟法第一百五
    十四條定有明文；又不能證明被告犯罪或其行為不罰者，應諭知無罪之判決，復
    為同法第三百零一條第一項所明定。本件公訴意旨認被告丁○○係共犯，無非以
    被告丁○○提供設於郵政儲金匯業局之郵政劃撥儲金第00000000帳號，
    充為收款帳戶，為其論據。訊據上訴人即被告（以下稱被告）丁○○堅決否認有
    共犯情事，辯稱：因為我兒子要開帳戶，但是沒有印章不能開，所以我才幫他開
    ，但開戶必須要本人，而正好我有帶身分證、印章，所以才用我的名字開戶。我
    不知道他是要做什麼用的等語。經查卷附之郵政劃撥儲金帳戶對帳單所示，被告
    丁○○開立該帳戶之時間，至少在八十九年三月一日以前，而依扣案之郵政劃撥
    儲金存款通知單，客戶係自八十九年五月十一日起，開始匯撥款項，況且被告辛
    ○○之網站係設於國立聯合工專校內，並非設於家中，實難認被告丁○○於開立
    帳戶之初，即有與被告辛○○共同販售盜版音樂光碟片，或知悉被告辛○○有販
    售之行為後，而與之有犯意聯絡或行為分擔之情事。此外又無任何積極證據，足
    以證明被告丁○○有何違反著作權法之犯行，其犯罪尚屬不能證明。原審未察，
    就此部分，誤為不受理之判決，尚有未洽，檢察官依據告訴人請求上訴，謂被告
    丁○○有違反著作權法犯行云云，雖無可採，惟原判決此部分既有可議之處，仍
    屬無可維持，應予撤銷改判，另為被告丁○○無罪之諭知。
據上論結，應依刑事訴訟法第三百六十九條第一項前段、第三百六十四條、第二百九
十九條第一項前段、第三百零一條第一項，著作權法第九十一條第二項，刑法第十一
條前段、第二條第一項前段、第五十六條前段、第五十五條、第七十四條第一款，罰
金罰鍰提高標準條例第二條，判決如主文。
本案經檢察官壬○○到庭執行職務。
中      華      民      國      九十一      年    十二    月    十二    日
                                   臺灣高等法院臺中分院刑事第五庭
                                         審判長法  官　袁　從　楨
                                               法　官  姚  勳  昌
                                               法　官  郭　同　奇
右正本證明與原本無異。
被告丁○○不得上訴。
檢察官及被告辛○○得上訴。
如不服本判決應於收受送達後十日內向本院提出上訴書狀，其未敘述上訴之理由者並
得於提起上訴後十日內向本院補提理由書（均須按他造當事人之人數附繕本）。
                                               書記官  陳　玫　伶
中      華      民      國　  九十一     年     十二      月    十三    日
附錄本判決論罪科刑之法條：
著作權法第九十一條第二項：
意圖銷售或出租而擅自以重製之方法侵害他人之著作財產權者，處六月以上五年以下
有期徒刑，得併科新台幣三十萬元以下罰金。
附  表
光碟編號    被侵權歌曲  被侵權錄音著作    著作權人
ＭＣＤ０２  子曰        卜學亮─我愛阿亮專輯     子○○○股份有限公司
ＭＣＤ０２  至理名言    鄭秀文─去愛吧專輯       戊○○○音樂股份有限公司
ＭＣＤ０２  Don't Stop  蔡伊林Don't Stop專輯     癸○○○唱片股份有限公司
ＭＣＤ０２  難得好天氣  許茹芸難得好天氣專輯     甲○○○企業股份有限公司
ＭＣＤ０２  成全        趙傳─趙傳奇專輯         己○○○音樂股份有限公司
ＭＣＤ０２  愛你愛的    陳慧琳─愛你愛的專輯     庚○○○音樂股份有限公司
                                                              　　　　　Ｆ
